臺灣高雄地方法院民事裁定
110年度消債清字第215號
聲  請  人  楊秀英  
0000000000000000

代  理  人  蘇盈伃律師
上列當事人因消費者債務清理事件聲請清算，本院裁定如下：
    主  文
聲請人楊秀英自中華民國一一一年五月五日下午四時起開始清算
程序。
命司法事務官進行本件清算程序。
    理  由
一、聲請意旨略以：伊有不能清償債務情事，前向本院聲請調解
    債務清償方案，惟調解不成立。伊又未經法院裁定開始更生
    程序或許可和解或宣告破產，爰聲請清算等語。　　
二、按債務人不能清償債務或有不能清償之虞者，得依本條例所
     定更生或清算程序，清理其債務；債務人於法院裁定開始
    更生程序或許可和解或宣告破產前，得向法院聲請清算；法
    院開始清算程序之裁定，應載明其年、月、日、時，並即時
    發生效力；法院開始更生或清算程序後，得命司法事務官進
    行更生或清算程序，必要時得選任律師、會計師或其他適當
    之自然人或法人1人為監督人或管理人，消費者債務清理條
    例（下稱消債條例）第3條、第80條前段、第83條第1項、第
    16條第1項分別定有明文。
三、經查：
  ㈠聲請人前於民國110年5月14日提出債權人清冊，向本院聲請
    調解債務清償方案，經本院110年度司消債調字第249號受理
    ，於110年8月11日調解不成立，聲請人於同日以言詞聲請清
    算等情，業經本院依職權調閱上開調解卷宗核閱無訛。
  ㈡聲請人於108年度至110年度申報所得各為新臺幣（下同）416
    ,797元、644,020元、699,039元，平均每月所得各為34,733
    元、53,668元、58,253元（本裁定計算式均採元以下4捨5入
    ），名下有未設定抵押權之田賦2筆，現值共計534,880元，
    並有國泰人壽保單解約金36,721元；又聲請人於爵嘉居家護
    理所任照服員，108年8月至12月收入共計181,090元，109年
    共計349,410元，110年1月至8月共計369,206元，另於109年
    曾於惠馨實業有限公司兼職，收入共計312,360元，未領取
    補助或給付等情，有稅務電子閘門財產所得調件明細表（本
    案卷第41至42頁、第147頁）、財產及收入狀況說明書【本
    院110年度司消債調字第249號卷（下稱調卷）第4至5頁】、
    債權人清冊（調卷第6頁）、戶籍謄本（本案卷第68頁）、
    勞工保險被保險人投保資料表（調卷第16至17頁、本案卷第
    43至44頁、第61至62頁）、個人商業保險查詢結果表（調卷
    第23頁、本案卷第88頁）、財團法人金融聯合徵信中心前置
    協商專用債權人清冊（本案卷第63至65頁）、信用報告（本
    案卷第129至130頁）、社會補助查詢表（本案卷第35至39頁
    ）、租金補助查詢表（本案卷第40頁）、勞動部勞動力發展
    署高屏澎東分署函（本案卷第51頁）、勞動部勞工保險局函
    （本案卷第52頁）、健保投保紀錄（調卷第18至19頁）、存
    簿（本案卷第100至102頁、第104頁）、土地登記謄本（調
    卷第20至21頁）、薪資明細表（本案卷第81頁）、爵嘉居家
    護理所陳報狀（本案卷第53頁）、惠馨實業有限公司函（本
    案卷第77至78頁）、國泰人壽保險股份有限公司函（本案卷
    第55至56頁）等附卷可參。依聲請人上述工作、收入情形，
    認以聲請人108年8月起至110年8月平均每月收入約48,483元
    【計算式：（181,090＋349,410＋369,206＋312,360）÷25＝48,
    483】，核算其現在償債能力之基礎，堪認妥適。
  ㈢關於聲請人必要生活費用部分，聲請人主張每月支出15,082
    元（包含每月負擔之房屋租金3,000元）云云。按債務人必
    要生活費用，以最近1年衛生福利部或直轄市政府所公告當
    地區每人每月最低生活費1.2倍定之，清債條例第64條之2第
    1項定有明文。本院參酌衛福部社會司所公告111年度高雄市
    最低生活費為14,419元，1.2倍即17,303元，聲請人主張每
    月必要支出約15,082元，尚屬合理，應予採計。
　㈣關於聲請人扶養支出部分，聲請人稱扶養未經生父認領之未
    成年長子楊○雲、長女楊○恩，及扶養經生父梁峻境認領之未
    成年次女楊○瑄，每月各支出扶養費7,000元、5,000元、5,0
    00元。經查，楊○雲係91年12月生，現就讀大學，108年度、
    110年度均無申報所得，109年度申報所得為3,002元（薪資
    所得），名下有2019年出廠之重機車1輛（排氣量249C.C.）
    ，曾於109年在校打工領取薪資3,002元，原每月領取兒少生
    活扶助2,177元，109年調為每月領取2,263元，110年1月起
    即未再領取，另自108年1月起每月領取家扶中心國內認養費
    4,250元，108年8月至111年3月共領取家扶中心禮金、獎助
    學金87,800元（平均每月約2,744元）；楊○恩係93年7月生
    ，108年度至110年度均無所申報所得，名下無財產，108年1
    月至110年3月每月領取家扶中心1,700元扶助金，並於108年
    7月、109年1、7月、110年1月各領取禮金500元、3,000元、
    500元、2,000元，自110年3月起因休學未再領取家扶中心補
    助，另曾領取單親補助2,073元至108年7月止；楊○瑄係98年
    11月生，現就讀國小，108年度至110年度均無申報所得，名
    下無財產，原每月領取單親補助2,073元，109年1月起調為
    每月領取2,155元，另每月領取家扶中心扶助金3,400元，10
    8年8月至111年2月共領取家扶中心禮金、獎助學金8,800元
    （平均每月約463元）等情，此有戶籍謄本（本案卷第68至6
    9頁）、稅務電子閘門財產所得調件明細表（本案卷第25至2
    6頁、第32至33頁、第45至46頁、第144至146頁）、在學證
    明書（本案卷第82頁、第131頁）、勞工保險被保險人投保
    資料表（本案卷第27頁、第47頁）、社會補助查詢表（本案
    卷第21至24頁、第28至31頁）、臺東縣政府函（本案卷第48
    至49頁）、存簿（本案卷第102至104頁）、財團法人台灣兒
    童暨家庭扶助基金會高雄市北區分事務所函（本案卷第122
    至124頁）、財團法人台灣兒童暨家庭扶助基金會台東分事
    務所函（本案卷第134至135頁）附卷可參。楊○雲、楊○恩、
    楊○瑄既均未成年，名下復無財產，應有受扶養之權利。至
    於扶養費用數額部分，按受扶養者之必要生活費用，準用第
    1項規定計算基準數額，並依債務人依法應負擔扶養義務之
    比例認定之，消債條例第64條之2第2項亦有明定。考量楊○
    雲、楊○恩於臺東與聲請人胞姐同住，楊○瑄於高雄與聲請人
    租屋同住，租金由聲請人負擔，均無房屋費用支出，爰自其
    必要生活費用中扣除相當於房屋支出所佔比例（111年度臺
    灣省每人每月不含房屋支出之最低生活費之1.2倍12,917元
    ，111年度高雄市每人每月不含房屋支出之最低生活費之1.2
    倍13,088元），再扣除楊○雲、楊○瑄每月領取之單親補助、
    家扶中心扶助金、國內認養費、禮金及獎助學金後，楊○雲
    、楊○恩由聲請人單獨負擔，楊○瑄部分則由聲請人與梁峻境
    共同負擔，聲請人應負擔楊○雲、楊○恩、楊○瑄之扶養費應
    為14,458元【計算式：12,917－4,250－2,744＋5,000＋（13,08
    8－3,000－000－0,155）÷2＝14,458】，逾此範圍，難認可採。
  ㈤綜上所述，聲請人每月收入約為48,483元，扣除必要生活費1
    5,082元、子女扶養費14,458元後，尚餘18,943元。而聲請
    人目前負債總額為1,967,386元（調卷第45頁，包括：土地
    銀行），扣除聲請人所有不動產現值、國泰人壽保單解約金
    後，以上開餘額按月攤還結果，至少約須6年【計算式：（1
    ,967,386－534,880－36,721）÷18,943÷12＝6】始能清償完畢
    ，堪認聲請人確有不能清償債務之情事。從而，聲請人向本
    院聲請清算，應予准許，並命司法事務官進行本件清算程序
    。
四、依消債條例第11條第1 項、第83條第1 項、第16條第1 項，
    裁定如主文。
中　　華　　民　　國　　111 　年　　5 　　月　　5 　　日
              　　民事庭　　法　官　賴寶合
以上正本係照原本作成。
本裁定不得抗告。
中　　華　　民　　國　　111 　年　　5 　　月　　5 　　日
  　                        書記官　胡美儀